【裁判字號】    98,家抗,12
【裁判日期】    981224
【裁判案由】    收養子女
【裁判全文】
臺灣臺東地方法院民事裁定              98年度家抗字第12號
抗  告  人  甲○○
代  理  人  林長振律師
相  對  人  乙○○
相  對  人
即被收養人  丁○○
法定代理人  丙○○
上列抗告人因與相對人間收養子女事件，對本院於民國98年10月
6日98年養聲字第38號裁定提起抗告，本院裁定如下：
    主  文
抗告駁回。
抗告程序費用新臺幣壹仟元由抗告人負擔。
    理  由
一、抗告意旨略以：抗告人與被收養人丁○○（下稱被收養人）
    之法定代理人丙○○於民國92年10月25日結婚，丙○○婚後
    未及2個月即離家出走，至93年3月間返家，隨即告之懷孕並
    要求離婚，抗告人認雙方個性不合，且胎兒未必與抗告人有
    血緣關係，遂於93年3月9日協議離婚，並約定「女方腹中胎
    兒將來出生時，歸女方扶養、行使權利負擔義務，以及從母
    姓。男方放棄監護權」等語。嗣丙○○於95年5 月17日向本
    院訴請抗告人給付扶養費，經本院以95年度家抗字第6 號駁
    回確定在案。抗告人亦於95年7月3日提起確認非婚生子女之
    訴，因親子鑑定證明被收養人與抗告人有血緣關係而撤回起
    訴。由於被收養人出生前，抗告人與丙○○即已離婚，且約
    定由丙○○行使親權，故抗告人僅有探視及會面子女之權利
    ，而無從行使或負擔對子女保護教養之權利義務，故抗告人
    並無對子女未盡保護教養義務之情。且抗告人知悉與被收養
    人確為父女關係後，即請求探視會面，然遭丙○○嚴詞拒絕
    。抗告人認雙方需回復正常生活，避免觸怒丙○○以致對小
    孩成長有所不利。又以布農族有前配偶再婚後將子女交託男
    方之習慣，遂暫時強忍人倫親情探視之慾望，苦心等候丙○
    ○諒解或再婚後，再洽商子女之探視會面權。故得悉丙○○
    再婚後，即與之聯繫，仍遭丙○○拒絕。抗告人亦曾於98年
    9月7日前往嘉蘭國小探視被收養人而未果。是抗告人並無不
    聞不問之情。此外，抗告人為被收養人之父親，並無民法第
    1076條之1第1項但書所示情形，故本件收養認可，自應得抗
    告人之同意，則抗告人不同意本件收養，原審即應駁回本件
    收養認可之聲請等語，故原審認事用法自屬違誤，爰請求廢
    棄原裁定，並聲明：(一)原裁定廢棄；(二)上廢棄部分，駁回相
    對人之聲請；(三)程序費用及抗告費用均由相對人負擔。
二、按子女被收養時，應得其父母之同意。但父母之一方或雙方
    對子女未盡保護教養義務或有其他顯然不利子女之情事而拒
    絕同意，不在此限；民法第1076條之1第1項第1 款定有明文
    。衡情，有血緣關係者，基於父母照護子女之天性，付出心
    力自然較無血緣關係者為易，惟此非定律，亦有雖無血緣關
    係，仍視為己出，甚較親生父母更為盡心愛護者之例。抗告
    人主張其並無未盡保護教養義務云云。查抗告人自述丙○○
    曾於95年5 月17日對其提起給付扶養費之訴，經本院駁回確
    定等情，業經本院依職權調閱95年度監字第25號、95年度家
    抗字第6號卷宗核閱無訛。嗣抗告人於95年7月3 日提起確認
    非婚生子女之訴，然因鑑定其與被收養人有血緣關係而撤回
    起訴等語。則抗告人於95年間知悉被收養人為其親生女兒之
    前，要求抗告人支付扶養費用實與人性有違，故其拒絕支付
    扶養費尚可理解。惟抗告人嗣於親子鑑定後，即已知悉被收
    養人為其親生女兒，如抗告人確實有照護女兒之誠意，則其
    既知丙○○有經濟上困難，自應給予實質幫助，抗告人卻仍
    分文未付，並抗辯僅有探視會面子女之權利，而無從行使或
    負擔對子女保護教養之權利義務云云，抗告人上開置辯顯無
    足採。另抗告人以唯恐激怒丙○○而有害女兒成長，以及俟
    丙○○再婚云云作為未曾探視會面之理由，果爾，如丙○○
    終身未再婚，抗告人是否即終身無須探視會面？況相對人乙
    ○○係於98年7月7日提出認可收養子女之聲請，如抗告人有
    意探視會面，在此之前長達3 年之中，自應請求法院酌定探
    視會面交往權始符常理。此外，觀之相對人乙○○明知自己
    與被收養人並無血緣關係卻仍協助丙○○自93年9 月照護被
    收養人至今，照護期間歷5 年有餘，此際提出收養，益見相
    對人乙○○與被收養人已有深厚感情，且相對人乙○○與被
    收養人共同居住，彼此互賴互信，亦有訪視報告附於原審卷
    內可稽（見原審卷第24頁至第27頁）。綜上，抗告人前揭置
    辯率屬無據，委無足採。職是，原審認本件收養符合被收養
    人之最佳利益，予以認可，即屬合法適當，並無不合。抗告
    意旨指摘原裁定不當，求予廢棄，為無理由，應予駁回。
三、據上論結，本件抗告為無理由，爰依非訟事件法第21條第2
    項、第46條，民事訴訟法第495條之1第1項、第449條第1項
    、第95條、第78條，裁定如主文。
中    華    民    國    98    年    12    月    24    日
                  民事庭    審判長法  官  李芳南
                                  法  官  陳谷鴻
                                  法  官  傅曉瑄
以上正本係照原本作成。
如不服本裁定，僅得於收受本裁定正本送達後10日內，以適用法
規顯有錯誤為理由，向本院提出再抗告狀，(須附繕本1份及繳納
再抗告裁判費新臺幣1,000元)，經本院許可後始可再抗告。
中    華    民    國    98    年    12    月    25    日
                                  書記官  蘇美琴


司法院資訊處製作；財團法人民間司法改革基金會備份。
